---
title: "Análise de dados"
output:
  pdf_document: default
  html_notebook: default
---

```{r message=FALSE, warning=FALSE, echo=FALSE}
# IMPORTS
if(!require(tinytex)) tinytex::install_tinytex()

if(!require(dplyr)) install.packages("dplyr")
library(dplyr)
if(!require(RVAideMemoire)) install.packages("RVAideMemoire")
library(RVAideMemoire)
if(!require(car)) install.packages("car")
library(car)
if(!require(psych)) install.packages("psych")
library(psych)
if(!require(rstatix)) install.packages("rstatix")
library(rstatix)
if(!require(corrplot)) install.packages("corrplot")
library(corrplot)
if(!require(ggplot2)) install.packages("ggplot2")
library(ggplot2)
if(!require(lattice)) install.packages("lattice")
library(lattice)
```

```{r echo=FALSE}
# CARREGAMENTO DE DADOS
set.seed(42)

# Removendo colunas e linhas desnecessárias
df_raw = read.csv('respostas_form_23_07_2022.csv', fileEncoding = "UTF-8")
remove_part_idx = which(df_raw["Você.cursou.disciplinas.no.formato.presencial.ANTES.da.pandemia.do.COVID.19."] == "Não")
df_no_part = df_raw[-c(remove_part_idx),]

# Removendo colunas desnenecesárias
df_filter_row_col = df_no_part[,-c(1,2,3,4)] # Remove datatime and consent afirmation

# Renomeando colunas
df = setNames(df_filter_row_col, c("RemotoEstimulouAprendizado", "NotaCondizAprendizado", "RemotoImpactoPositivo", "RemotoCRAAumentou.non_disc", "ImpactoMotivacaoCurso", "ImpactoDificuldadeLugarCalmo", "ImpactoRespDomesticas", "ImpactoEncontrarAjuda", "ImpactoMalestar", "ImpactoNovasRespFinanceiras", "ImpactoConectividade", "ImpactoComputador", "ImpactoMetodologiaProf"))

# Discretizando escala likert nos dados
df$RemotoCRAAumentou = ifelse(df$RemotoCRAAumentou.non_disc == "Sim", 1, 0)
df[df=="Nenhum Impacto"] = 1
df[df=="Impacto Baixo"] = 2
df[df=="Impacto Médio"] = 3
df[df=="Impacto Alto"] = 4
df[df=="Impacto Altíssimo"] = 5
```

## Questão 1: O ENSINO REMOTO, DURANTE A PANDEMIA DE COVID-19, EM COMPARAÇÃO COM O ENSINO PRESENCIAL ESTIMULOU MAIS O SEU APRENDIZADO DURANTE AS AULAS?
### Analise inicial das respostas: 
```{r echo=FALSE}
summary(df$RemotoEstimulouAprendizado)
```

### Boxplot:
```{r echo=FALSE}
boxplot(df$RemotoEstimulouAprendizado, col = '#2cc2e8')
```

### Grafico de barras:
```{r echo=FALSE}
barplot(prop.table(table(df$RemotoEstimulouAprendizado)) * 100,
        ylab = "Ensino remoto estimulou o aprendizado", xlab = "Frequência Relativa (%)",
        horiz = TRUE, xlim = c(0, 100), col = rainbow(5))
```

### Teste de wilcoxon:
```{r warning=FALSE}
wilcox.test(df$RemotoEstimulouAprendizado, alternative = c("less"),
            mu = 3, conf.level = 0.95)
```

## Questão 2: MINHAS NOTAS FORAM CONDIZENTES COM O MEU APRENDIZADO DURANTE O PERÍODO REMOTO.
### Analise inicial das respostas: 
```{r echo=FALSE}
summary(df$NotaCondizAprendizado)
```

### Boxplot:
```{r echo=FALSE}
boxplot(df$NotaCondizAprendizado, col = '#2cc2e8')
```

### Grafico de barras:
```{r echo=FALSE}
barplot(prop.table(table(df$NotaCondizAprendizado)) * 100,
        ylab = "Nota condiz com o aprendizado", xlab = "Frequência Relativa (%)",
        horiz = TRUE, xlim = c(0, 100), col = rainbow(5))
```

### Teste de wilcoxon:
```{r warning=FALSE}
wilcox.test(df$NotaCondizAprendizado, alternative = c("less"),
            mu = 3, conf.level = 0.95)
```

## Questão 3: O ENSINO REMOTO IMPACTOU DE MANEIRA POSITIVA NO MEU APRENDIZADO DURANTE O PERÍODO REMOTO.
### Analise inicial das respostas: 
```{r echo=FALSE}
summary(df$RemotoImpactoPositivo)
```

### Boxplot:
```{r echo=FALSE}
boxplot(df$RemotoImpactoPositivo, col = '#2cc2e8')
```

### Grafico de barras:
```{r echo=FALSE}
barplot(prop.table(table(df$RemotoImpactoPositivo)) * 100,
        ylab = "Ensino remoto impactou positivamente o aprendizado", xlab = "Frequência Relativa (%)",
        horiz = TRUE, xlim = c(0, 100), col = rainbow(5))
```

### Teste de wilcoxon:
```{r warning=FALSE}
wilcox.test(df$RemotoImpactoPositivo, alternative = c("two.sided"),
            mu = 3, conf.level = 0.95)
```

## Questão 4: O SEU CRA AUMENTOU DURANTE O PERÍODO REMOTO SE COMPARADO COM O PERÍODO PRESENCIAL?

### Quantidade de respostas:
```{r echo=FALSE}
table(df$RemotoCRAAumentou.non_disc)
```

### Analise a partir de gráfico de torta:
```{r echo=FALSE}
pie(prop.table(table(df$RemotoCRAAumentou.non_disc)) * 100,
        xlim = c(0, 100), col = rainbow(2), main="CRA aumentou com o ensino remoto")
```

## Questão 5: MAPA DE DESAFIOS E IMPACTOS
### Mapa de calor:

```{r echo=FALSE}
df_impact_map = df[,-c(1,2,3,4, 14)]
matrix <- as.matrix(df_impact_map)
class(matrix) = "numeric"
result <- matrix(data = 0, nrow = 9, ncol = 5)
rownames(result) = c("Motivacao para o curso", "Dificuldade em encontrar lugar calmo", "Responsabilidades domesticas", "Dificuldade em encontrar ajuda", "Mal estar" , "Novas responsabilidades financeiras", "Conectividade", "Computador", "Metodologia do professor")
colnames(result) = c("Nenhum Impacto", "Impacto Baixo", "Impacto Médio", "Impacto Alto", "Impacto Altíssimo")

for(i in 1:9){
  count = table(matrix[ , i])
  for (j in 1:5){
    if (as.character(j) %in% names(count))result[i,j] = count[as.character(j)]
  }
}

levelplot(t(result), col.regions = rev(heat.colors(100)), outer = FALSE, xlab = 'Nível do impacto', ylab='Desafio', scales = list(x=list(rot=45)))
```

```{r}
tabela_impactoPositivo_aprendizadoEstimulado = table(df$RemotoImpactoPositivo, df$RemotoEstimulouAprendizado)

quiqua2 = chisq.test(tabela_impactoPositivo_aprendizadoEstimulado, simulate.p.value = TRUE)
quiqua2
```

```{r}
quiqua2$expected
```

```{r}
corrplot(quiqua2$stdres, is.cor = FALSE,
          method = "color",
          tl.col="black", tl.srt=0) # Indícios de relação linear entre o sentir-se estimulado no ensino remoto e o o aprendizado ser impactado positivamente
```